最高法院民事判決　　　　　　九十六年度台上字第二八００號
上　訴　人　寬璐國際有限公司
法定代理人　丙○○
訴訟代理人　楊俊樂律師
被 上訴 人　甲○○
　　　　　　乙○○
上 列一 人
訴訟代理人　劉佳田律師
上列當事人間請求損害賠償事件，上訴人對於中華民國九十六年
三月三十日台灣高等法院台中分院第二審更審判決（九十五年度
重上更(一)字第四一號），提起上訴，本院判決如下：
    主  文
原判決關於駁回上訴人對被上訴人乙○○之訴及該訴訟費用部分
廢棄，發回台灣高等法院台中分院。
其他上訴駁回。
第三審訴訟費用關於駁回其他上訴部分，由上訴人負擔。
    理  由
本件上訴人主張：伊向被上訴人甲○○承租坐落台中市○○區○
○里○○路二三二號房屋（下稱系爭房屋）以為經營外國家具之
倉庫，民國九十年十月六日因甲○○委請第一審共同被告李清江
修繕屋頂漏水，未告知李清江系爭房屋內存放易燃之家具物品，
指示其施作時應加以注意防範，致李清江燒焊時疏未注意，燒焊
之火星掉落屋內引起火災，燒毀伊所有家具等物，因而受有新台
幣（下同）一千九百八十二萬三千四百三十六元之損害。另被上
訴人乙○○於甲○○委請其施作屋頂防漏工程時未為任何防範措
施前，竟指示李清江攜帶燒焊之氧氣及乙炔等工具並進行燒焊，
因而引起火災，亦應負共同侵權行為責任。本件火災之發生係因
李清江、乙○○施作不慎及甲○○定作或指示有過失所致，依民
法第一百八十九條規定，除承攬人李清江、乙○○應依共同侵權
行為負責外，定作人甲○○亦應負損害賠償之責，甲○○、乙○
○併應與李清江依民法第一百八十五條規定負共同侵權行為責任
，爰求為命被上訴人二人與李清江連帶給付六百一十萬一千六百
一十三元及自九十一年四月三十日起算法定利息之判決（上訴人
逾此請求部分及李清江部分均已受敗訴判決確定，不在本院審判
範圍）。
被上訴人甲○○則以：伊於接獲上訴人通知系爭房屋屋頂漏水後
，即委請乙○○於上班時間找會計張小姐，瞭解如何處理。詎乙
○○未與會計張小姐連絡，逕與李清江於九十年十月六日以氧氣
乙炔將石綿膠熔化之方式修補漏水，施工時伊及會計張小姐均不
在場，伊對李清江、乙○○並未有何指示。況利用氧氣乙炔或利
用石綿膠補漏，皆係專門技術，伊縱在現場，對此專業亦無權置
喙。且李清江及乙○○亦明知此係家具倉庫，對於危險之發生已
有認識，伊並無指示或定作上之過失。另系爭房屋亦有完全及格
之消防設備，伊就火災之防止義務已盡。被上訴人乙○○則以：
本件失火刑事訴訟程序中並未認定伊為共同侵權行為人，上訴人
對伊提起附帶民事訴訟，難謂合法。又伊與李清江於施工前並不
相識，李清江於第一次警訊時自陳係其自行攜帶所有氧氣乙炔到
現場，其於審判中所述「燒焊工具是乙○○叫我帶去的，是乙○
○叫我燒」等語，乃卸責之詞；是應否使用氧氣乙炔，承攬人李
清江應自行判斷；況李清江係直接受甲○○之委請，與伊無關各
等語，資為抗辯。
原審以：上訴人主張其承租系爭房屋供作經營外國家具之倉庫，
因甲○○僱請乙○○修繕屋頂之漏水，李清江施工時疏未注意，
於焊接時引起火災，致上訴人所有庫存家具等物焚毀之事實，為
兩造所不爭。查系爭房屋屋頂因廣告看板鐵架裂開而漏水，該漏
水處先前已僱請乙○○以塗石棉膠修漏多次，仍未根治，而再請
乙○○前往修漏，乙○○要求甲○○找一位鐵工配合，甲○○即
找李清江，並告知乙○○電話請其自行聯繫。嗣由乙○○帶往屋
頂漏水處，由李清江以氧氣乙炔先將石棉膠燒熔，再焊接廣告看
板之鐵架使之固定，燒焊施作中約二分鐘，南側屋頂中間通風管
，即有大量濃煙冒出等情，已據被上訴人及李清江陳述明確，且
有台中市消防局火災原因調查報告書可稽，李清江並陳證：甲○
○應該不知道找鐵工做何事，因為我當時也不知道要做何事，甲
○○亦不知道要用乙炔燒石棉膠等語，是甲○○僅係依乙○○之
意委請李清江與乙○○聯絡配合治漏，整件漏水防治工程悉由乙
○○自主進行及安排施作，且當時甲○○並未在現場；又屋頂修
漏乃專門之工程，於常人觀念上，屋頂修漏工程，並無具有侵害
他人權利之危險性，與是否發生火災亦不必然發生聯想，則甲○
○縱委請無乙炔執照之李清江配合乙○○修漏，尚難謂甲○○定
作時有何過失。再甲○○既未在現場，亦不知道其找鐵工施作何
事，則其與乙○○、李清江間並無行為關連共同，亦不能僅以甲
○○出資委請李清江配合乙○○修漏，即謂其有相同之注意義務
，而令其負共同侵權行為損害賠償責任。次查乙○○係承攬系爭
屋頂治漏工程，李清江所施作者為系爭屋頂廣告看板之鐵架焊接
固定工程，二人施作之工程、技術均非相同，乙○○之修漏工程
係待李清江施作完成後，再以石棉膠填補縫隙，施作亦有先後。
而本件火災發生時，李清江所使用焊接工具為氧氣乙炔吹管，使
用氧氣乙炔焊接，火焰所及之處產生高熱，所可能發生之危險暨
應行注意之事項，非一般人所能知悉，亦非外行之乙○○所能瞭
解。系爭倉庫係存放進口家具，衡情並無易燃氣體，參照前述調
查報告書，亦認本件火災非因氣爆或引燃易燃性氣體所生；則李
清江焊接處所，並無施工者難以見聞，須待他人提示始能注意防
範之易燃性氣體。且本件係焊接屋頂廣告招牌鐵架裂縫，不待他
人提示即可預見火焰及焊接而生之掉落物（例如本件之柏油石棉
膠熔塊），可能自縫隙進入屋內，即應進入屋內，於排除可燃物
後，再行施作，此為焊接工李清江固有之注意義務。況李清江直
接向屋主請款，不須乙○○同意，兩人亦非共同承攬，則乙○○
對李清江因電焊疏忽所造成之失火損害，自不必負責。又乙○○
與李清江二人承攬事項不同，且係先後施作，而李清江復非乙○
○之承攬人或受僱人，乙○○對其並無指揮、監督或指示之責任
，即無所謂行為關連共同，自難僅以二人同往施工，或乙○○曾
於李清江焊接鐵架時在旁扶柱子協助焊接等情，即令乙○○負共
同侵權行為責任。因認上訴人基於上揭法律關係請求甲○○、乙
○○負賠償責任，均非有據，不應准許。爰廢棄第一審就此部分
所為上訴人有利之判決，改判駁回其第一審之訴。
關於廢棄發回部分：
惟查甲○○係依乙○○之意委請李清江與乙○○聯絡配合施作防
漏，整件漏水防治工程悉由乙○○自主進行及安排施作，乙○○
之修漏工程須待李清江施作完成後，再以石棉膠填補縫隙等情，
為原審確定之事實；且李清江亦陳稱：乙○○說漏的地方石棉膠
太大頭（坨），要伊把石棉膠燒掉，才能夠將鐵架焊接牢固，伊
照其意思去做，焊燒時發現底下有冒煙就起火了，伊施作當時乙
○○一直在伊旁邊等語（第一審卷第四○頁，原審上字卷第一○
七、一○八頁，原審上更(一)字卷第一○七至一○九頁）。似謂燒
熔石棉膠、焊接廣告招牌鐵架乃乙○○治漏之方法，且李清江係
聽從乙○○指示，進行以乙炔焊燒過程中方引發系爭火災。果爾
，以乙炔燒溶石棉膠等行為所可能存在之危險，能否謂乙○○全
然無預見，而無防止危險發生之義務？乙○○是否毋庸負侵權行
為造意人之共同行為人責任？亟待進一步釐清，原審於論斷乙○
○責任部分，遽以前揭理由為不利於上訴人之判斷，尚有未洽。
上訴論旨，指摘原判決此部分為不當，聲明廢棄，非無理由。
關於駁回其他上訴部分：
原審就甲○○部分以前揭理由為不利於上訴人之判決，經核於法
尚無違背，上訴論旨，徒就原審取捨證據、認定事實之職權行使
，指摘原判決不利於其部分不當，求予廢棄，非有理由。
據上論結，本件上訴為一部有理由、一部無理由。依民事訴訟法
第四百七十七條第一項、第四百七十八條第二項、第四百八十一
條、第四百四十九條第一項、第七十八條，判決如主文。
中　　華　　民　　國　九十六　年　 十二 　月　 十三 　日
                      最高法院民事第七庭
                          審判長法官  劉　福　來
                                法官  陳　國　禎
                                法官  陳　重　瑜
                                法官  吳　謀　焰
                                法官  許　正　順
      本件正本證明與原本無異
                                      書  記  官
中　　華　　民　　國　九十六　年　 十二 　月　二十五　日
                                                      Ｑ
